【裁判字號】    90,判,2138
【裁判日期】    901115
【裁判案由】    服務標章
【裁判全文】
最  高  行  政  法  院  判  決                    九十年度判字第二一三八號
    原      告  甲○○
                        送達代.
    被      告  經濟部智慧財產局
    代  表  人  陳明邦
右當事人間因服務標章事件，原告不服行政院中華民國八十八年十二月二十四日台八
十八訴字第四六四三七號再訴願決定，提起行政訴訟。本院判決如左︰
    主  文
原告之訴駁回。
訴訟費用由原告負擔。
    事  實
緣原告於民國八十六年十二月十七日以「將太壽司」服務標章，指定使用於商品及服
務分類表第四十二類之餐廳服務，申請註冊，並聲明圖樣內之「壽司」不在專用之列
，編為第00000000號審查（下稱系爭服務標章），被告以其服務標章圖樣之
將太壽司與大將日本料理店劉守國之註冊第五八八二八號「大將」服務標章（下稱據
以核駁服務標章）中文外觀近似，且指定使用於同一或類似服務，乃依行為時商標法
第七十七條準用同法第三十七條第十二款之規定予以核駁，發給第二五七六四號服務
標章核駁審定書。原告不服，提起訴願、再訴願，遞遭決定駁回，遂提起行政訴訟。
茲摘兩造訴辯意旨於次：
甲、原告起訴意旨略謂：
一、原告之「將太壽司」以經營壽司為主，與大將日本料理經營各式各樣的日本料理
    截然不同，更何況「將太」二字與「大將」二字，發音順序及字體前後完全不同
    ，實無混淆誤認之虞；又「將太壽司」之用語，取自日本方面漫畫書有關製作壽
    司方面之資料，與「大將」之無典故來源完全不同。
二、系爭服務標章與據以核駁服務標章之字數及字型不同，因「將太壽司」為四個字
    且字型係為非正楷之書寫方式，與「大將」為二個字且字型為正楷字型，二者截
    然不同，不會使一般消費者發生混淆誤認之情形。
三、「將太」與「大將」之發音完全不同，且中國字中順序前後不同，其意義完全不
    同，並且經營項目之重點為「壽司」，與大將日本料理店以「日本料理」為主，
    而無特殊主色食品完全不同；又據以核駁服務標章中「大將」二字，並無記載經
    營何種行業，從字面上根本無法與壽司聯想，因此二者絕無混淆誤認之虞。
四、系爭服務標章係原告經營之壽司店使用於販售壽司店章使用，且使用「將太」名
    稱已有多年，為食品老店，對此「將太」名稱有其多年之專屬性及特色，原告極
    端重視及愛護「將太」名稱之使用，絕無與「大將」混淆誤認之虞。
五、綜上所述，原處分及一再訴願決定，實屬違誤，請併予撤銷等語。
乙、被告答辯意旨略謂︰
一、按「相同或近似於他人同一服務或類似服務之註冊服務標章者」，不得申請註冊
    為行為時商標法第七十七條準用同法第三十七條第十二款規定。而服務標章近似
    與否，以具有普通知識、經驗之一般消費者施以普通所用之注意，隔離觀察其有
    無引起混同誤認之虞以為斷，迭經鈞院著有判例。
二、系爭服務商標與據以核駁服務標章圖樣相較，二者均由單純之中文所構成，前者
    圖樣上之「將太」，與後者圖樣上之「大將」，皆為橫書，異時異地隔離觀察，
    外觀上有致消費者產生混淆誤認之虞，應屬近似之服務標章，復均指定使用於同
    一或類似之餐廳服務，又圖樣上之壽司雖符合聲明不專用之規定，仍有首揭法條
    之適用。
三、綜上所述，原告之訴顯無理由，請求駁回等語。
    理  由
一、依行為時商標法第七十七條準用同法第三十七條第十二款規定，服務標章圖樣相
    同或近似於他人同一服務或類似服務之註冊服務標章者，不得申請註冊。而服務
    標章近似與否，應隔離觀察其有無引起混同誤認之虞以為斷，迭經本院著有判例
    。
二、本件原告於八十六年十二月十七日以系爭服務標章，指定使用於商品及服務分類
    表第四十二類之餐廳服務，申請註冊，並聲明圖樣內之「壽司」不在專用之列，
    被告以系爭服務標章圖樣與據以核駁服務標章近似，且指定使用於同一或類似服
    務，爰予核駁。原告不服，循序提起行政訴訟，並以如事實欄所示各節，據為爭
    執。經查：
（一）觀之系爭服務標章圖樣，其中文「將太壽司」之「壽司」二字係食品名稱，「
      將太」與「壽司」二部分尚非不得分別審究，其「將太」二字與據以核駁服務
      標章圖樣之中文「大將」，均為橫書，皆有相同之「將」字，而「太」與「大
      」之字形相近，加以在我國中文字橫書時，係由右至左抑由左至右，尚欠統一
      之情況下，就該二服務標章異時異地隔離觀察，外觀上難謂無混同誤認之虞，
      應屬近以之服務標章，且指定使用同一或類似服務，揆之首開規定及說明，應
      不得申請註冊。
（二）原告所述「將太壽司」之用語，取自日本方面漫畫書，與「大將」之無典故來
      源者不同；系爭服務標章與據以核駁服務標章之字數及字型不同；「將太」與
      「大將」之發音不同，意義不同；且原告與劉守國經營項目之重點一為壽司、
      一為通常日本料理不同等情，均無礙於二服務標章為近似服務標章，且有使消
      費者混同誤認之虞之認定。
三、綜上所述，本件被告所為處分，核無違誤，一再訴願決定遞予維持，亦無不合，
    原告起訴意旨求予撤銷，為無理由，應予駁回。
據上論結，本件原告之訴為無理由，依行政訴訟法施行法第二條、行政訴訟法第九十
八條第三項前段，判決如主文。
中    華    民    國      九十      年      十一      月      十五      日
                    最 高 行 政 法 院  第 四 庭
                                審 判 長 法  官      葉  振  權
                                         法  官      蔡  進  田
                                         法  官      吳  錦  龍
                                         法  官      劉  鑫  楨
                                         法  官      吳  明  鴻
右  正  本  證  明  與  原  本  無  異
                                         法院書記官  阮  桂  芬
中    華    民    國      九十      年      十一      月      十六      日


司法院資訊處製作；財團法人民間司法改革基金會備份。
